【裁判字號】    98,訴,74
【裁判日期】    980325
【裁判案由】    毒品危害防制條例
【裁判全文】
臺灣臺北地方法院刑事判決                98年度訴字第74號
公  訴  人  臺灣臺北地方法院檢察署檢察官
被      告  乙○○
選任辯護人  劉龍飛律師
被      告  丙○○
選任辯護人  舒建中律師
上列被告等因毒品危害防制條例案件，經檢察官提起公訴（97年
度偵字第26177 、26178 號），本院判決如下：
    主  文
乙○○轉讓第二級毒品，累犯，處有期徒刑壹年肆月。又共同轉
讓第二級毒品，累犯，處有期徒刑壹年捌月，扣案之第二級毒品
ＭＤＭＡ錠劑肆顆（驗餘共淨重壹點壹陸玖伍公克）均沒收銷燬
；未扣案之共同轉讓第二級毒品所得新臺幣陸佰伍拾元應連帶沒
收，如全部或一部不能沒收時，以其財產抵償之。應執行有期徒
刑貳年拾月，扣案之第二級毒品ＭＤＭＡ錠劑肆顆（驗餘共淨重
壹點壹陸玖伍公克）均沒收銷燬；未扣案之共同轉讓第二級毒品
所得新臺幣陸佰伍拾元應連帶沒收，如全部或一部不能沒收時，
以其財產抵償之。
丙○○共同轉讓第二級毒品，處有期徒刑壹年陸月，緩刑肆年。
扣案之第二級毒品ＭＤＭＡ錠劑肆顆（驗餘共淨重壹點壹陸玖伍
公克）均沒收銷燬；未扣案之共同轉讓第二級毒品所得新臺幣陸
佰伍拾元應連帶沒收，如全部或一部不能沒收時，以其財產抵償
之。
    事  實
一、乙○○前因妨害兵役案件，經本院以93年度訴緝字第128 號
    判決判處有期徒刑5 月，後又經臺灣高等法院以93年度上訴
    字第2466號判決駁回上訴確定，甫於民國93年12月31日易科
    罰金執行完畢。仍不知警惕，與友人丙○○均明知ＭＤＭＡ
    （俗稱搖頭丸）為毒品危害防制條例第2 條第2 項第2 款所
    列之第二級毒品，未經許可，不得持有及轉讓，然乙○○竟
    於97年11月25日晚上10時許，為相約網友聚會助興之用，返
    家將其前於同年月16日凌晨，在臺北市○○路、南京東路口
    之「JUMP」舞廳內，向某真實姓名、年籍不詳綽號「阿郎」
    之成年男子，以1 顆新臺幣（下同）650 元之代價，購得供
    己施用所剩餘之ＭＤＭＡ6 顆攜至丙○○位於臺北市○○區
    ○○街2 段11號10樓之18之住處內，並與丙○○先後將其等
    所約之朋友己○○、網友丁○○及吳宇凡（眾人施用毒品犯
    嫌均由檢察官另案偵辦處理）帶至丙○○住處內；其等於當
    晚迄至翌日（26日）凌晨之聚會過程中，乙○○先單獨基於
    轉讓第二級毒品之犯意，將上開ＭＤＭＡ中之1 顆，半顆供
    己吞服、半顆無償轉讓予友人己○○當場吞服，另又將其餘
    5 顆交予丙○○保管，示意如在場有人需要助興即可以原價
    或無償轉讓之，而與丙○○共同基於轉讓第二級毒品之犯意
    聯絡，由丙○○在其住處將其中1 顆ＭＤＭＡ以原價650 元
    轉讓予丁○○吞服並收取等額之金錢（未扣案）；嗣於當日
    （26日）上午11時30分許，為警經由屋主丙○○之同意並帶
    同進入其上開住處內執行搜索，因而查扣上開剩餘之第二級
    毒品ＭＤＭＡ之磚紅色錠劑共4 顆（均另含第二級毒品甲基
    安非他命及ＭＤＡ之成分，取樣0.0015公克、驗餘共淨重1.
    1695公克），始查悉上情。
二、案經臺北市政府警察局松山分局報請臺灣臺北地方法院檢察
    署檢察官偵查起訴。
    理  由
壹、證據能力：
一、被告乙○○警詢中之陳述（自白）：
  (一)按被告之自白，非出於強暴、脅迫、利誘、詐欺、疲勞訊問
    、違法羈押或其他不正之方法，且與事實相符者，得為證據
    。被告陳述其自白係出於不正之方法者，應先於其他事證而
    為調查。該自白如係經檢察官提出者，法院應命檢察官就自
    白之出於自由意志，指出證明之方法，刑事訴訟法第156 條
    第1 、3 項分別定有明文。又按訊問被告，應全程連續錄音
    ；必要時，並應全程連續錄影。但有急迫情況且經記明筆錄
    者，不在此限。筆錄內所載之被告陳述與錄音或錄影之內容
    不符者，除有前項但書情形外，其不符之部分，不得作為證
    據，且於司法警察官或司法警察詢問犯罪嫌疑人時準用之，
    同法第100 條之1 第1 、2 項、第100 條之2 亦有明文；則
    依前揭正當法律程序之要求，司法警察（官）詢問犯罪嫌疑
    人時（原則上）應連續錄音或錄影，並依犯罪嫌疑人所為之
    任意性陳述而為警詢筆錄之如實記載，是法之本旨乃確保詢
    問時供述任意性及筆錄正確性，非指司法警察（官）於詢問
    犯罪嫌疑人並製作筆錄之外之時間亦應錄音或錄影，亦非指
    筆錄問答之製作應於詢問過程中開始並結束，合先敘明。
  (二)本件被告乙○○及其辯護人於準備程序中，對公訴人提出引
    為證據之被告乙○○警詢供述（見97年度偵字第26177 號卷
    第7 至10頁筆錄）表示：除關於轉讓毒品予己○○之部分外
    ，均爭執其供述之任意性，且被告乙○○對此陳稱：當天我
    們早上10點多進警察局，一直到下午3 點多才作筆錄，我有
    吃搖頭丸，神智不是很清楚、意識有點模糊，警察誤導說只
    要回答買進搖頭丸1 顆500 元、賣給別人650 元，當天就可
    以回家，另外警察也用一些很難聽、很不雅觀的話來威脅我
    ，從我進警察局到我接受詢問的過程中，都沒有錄音、錄影
    ，接受詢問製作筆錄時，打字的警察又在旁邊對我比出數字
    的手勢，就是先前講好的「5 」的意思等語（見本院卷第13
    、43、44頁等筆錄）。
  (三)經查，本院當庭播放並勘驗上開被告乙○○之警詢錄音帶，
    勘驗結果為：「一、上開勘驗段落中，均全程連續錄音，勘
    驗時間約17分鐘，與筆錄記載問答起訖時間相符。二、員警
    詢問時語氣尚稱平和，但講話速度頗快，惟並未有使用強暴
    、脅迫等不正方式進行詢問；被告回答問題時亦口氣平和、
    語調平順，並無答非所問，或明顯意識不清以致於影響陳述
    之狀況。三、員警詢問過程中，部分段落有出現打字聲音，
    無法分辨是否有哪些段落係詢問之前事先製作繕打，哪些段
    落是詢問過程中所繕打。四、關於員警問到：『食用？還是
    販賣？』被告回答『食用、販賣都有』，以及下一個問題『
    食用跟販賣搖頭丸？』被告回答『是』，這部分並無員警以
    電腦繕打筆錄之打字聲音。五、上開播放之全部警詢過程，
    警詢筆錄關於上開偵卷第九頁『我賣了七顆』之記載為誤載
    ，被告係回答買七顆，除此之外，上開偵卷第九頁最後一行
    到第十頁第一行之問答，顯然過於簡略，全部之詳細問答經
    過應以今日勘驗筆錄記載之問答內容為準。六、被告在該次
    警詢中係直接回答所購買之搖頭丸，每顆對方賣500 ，並無
    被告之前於接押訊問庭中所述，向員警表示向阿郎買的搖頭
    丸一顆350 元到650 元不等。」（見本院卷第65至70頁勘驗
    筆錄）；對此，證人即上開被告警詢筆錄之詢問員警甲○○
    於本院審理中到庭結證稱：案發地點在萬華分局轄區，我們
    派出所在松山分局轄下，又需要聯絡支援警力，回去後，先
    製作屋主丙○○的筆錄，我也負責安排其他員警製作其他筆
    錄，因此才花了一點時間，都結束後才製作乙○○的筆錄，
    乙○○於接受警詢時精神狀況良好、也有同步錄音，而且這
    個案子在查獲現場就已經釐清毒品來源、價格，警方也有錄
    音並製作譯文，所以不需要特別再跟乙○○溝通案情，但因
    為毒品案件的筆錄有些問題非常制式，所以紀錄人會先把某
    些問題輸入在筆錄格式內，我沒有看到乙○○所述打字的警
    察對其比出數字的手勢，我們也沒有用不好聽的話威脅或羞
    辱乙○○或使用其他不正詢問方法，乙○○的回答都出於其
    自由陳述等語甚詳，並提出其所稱之查獲現場錄音及譯文佐
    證其所述；又證人即製作該次筆錄之員警戊○○亦同庭證稱
    ：乙○○的意識狀況在詢問一開始就已經確認其意識很清楚
    ，沒有類似吸毒過後或提藥所導致意識不清楚或答非所問的
    情形，因為本案的案情已經都先瞭解了，所以基本制式問題
    跟某些回答我有先打，「但是還是要看當事人的回答，如果
    他的回答跟我事先製作的結果不同，還是會根據他的回答作
    修正」，筆錄也會照乙○○的回答紀錄，除非有些答案太長
    ，我們會擷取重點並跟乙○○確認是否為其本意，過程中沒
    有向乙○○比出數字的手勢，也沒有威脅或羞辱他，他能否
    回家不是警方可以決定的等詞明確（以上見本院卷第91至95
    頁筆錄、第101 、102 頁現場錄音譯文）。
  (四)承上，被告乙○○雖稱其意識模糊，但其自承沒有因此導致
    警察問題聽不清楚或講出相反的話，證人甲○○及戊○○亦
    結證稱其意識清楚，與上開勘驗結果「二、」相符，且勘驗
    後亦可認員警於詢問過程中並無使用任何不正詢問之方法，
    且始末均有連續錄音，雖證人即員警2 人為求節省時間、便
    宜行事，將其等依照現場瞭解之狀況或其餘在場人先行作成
    之筆錄內容而將乙○○筆錄中之部分問答事先打好，以致未
    能於勘驗過程中同步聆聽到應有之打字聲，此亦為該2 人所
    是認，然因其等業已證稱會依乙○○之回答而作修正或補充
    ，則此一作法於筆錄記載之正確性自無任何妨礙（誤載或過
    於節略之處已有勘驗筆錄之完整問答可茲為據），況乙○○
    所謂遭員警威脅、利誘云云，除據員警2 人堅詞否認外，乙○○所謂親眼目睹上情之己○○到庭作證後亦僅陳稱其個人
    不願通知家屬，員警亦無通知，其回答內容如果跟筆錄事先
    打好之內容有出入時，警方會立刻修正等節（見本院卷第95
    頁以下筆錄），而無所謂目睹威脅、利誘之情形，亦足以佐
    證員警所稱會依供述人陳述而為筆錄內容之修正非虛，且觀
    諸證人甲○○提出之現場錄音譯文，其等於查獲現場自始即
    將本案依涉嫌販賣毒品之案件（此部分事實認定詳下述）進
    行蒐證、偵辦，而販賣各級毒品之罪於我國法律均屬重罪，
    詢問完隨案移送甚至聲請法院羈押之情形事屬多有，衡情員
    警當無不知之理，則其等又豈有可能在自認事證明確之情況
    下對於其等認定涉嫌販毒之嫌疑人逕自承諾自白後即可返家
    ？至於被告乙○○所謂員警在查獲現場威脅通知媒體、家人
    ，至警局不讓其與律師聯絡云云，除依上開各該證人陳述，
    均查無實據外，卷附筆錄「權利告知欄」、權利告知單、松
    山分局執行拘提逮捕告知親友通知單（加註不用通知）等制
    式文書上均有乙○○出於任意之簽名、捺印，均難謂有何妨
    礙被告乙○○警詢供述之任意性，是綜參上開各節，自難認
    被告乙○○該次警詢供述（自白）有何違背上開法條明文因
    而不得作為證據之處，則被告乙○○該次警詢陳述，對於乙○○而言，仍有證據能力（惟此與證明力乃不同層次之問題
    ，尚不得互相混淆，又公訴檢察官聲請另訂期日補充訊問員
    警2 人並請求調閱乙○○持用之行動電話門號雙向通聯紀錄
    ，容無必要，均附此敘明）。
二、證人丁○○等人之警詢證詞：
  (一)按被告以外之人於審判外之言詞或書面陳述，除法律有規定
    者外，不得作為證據，刑事訴訟法第159 條第1 項固定有明
    文。惟被告以外之人於審判外之陳述，雖不符同法第159 條
    之1 至之4 之規定，而經當事人於審判程序同意作為證據，
    法院審酌該言詞陳述或書面陳述作成時之情況，認為適當者
    ，亦得為證據。又當事人、代理人或辯護人於法院調查證據
    時，知有第159 條第1 項不得為證據之情形，而未於言詞辯
    論終結前聲明異議者，視為有前項之同意，同法第159 條之
    5 亦定有明文。立法意旨在於傳聞證據未經當事人之反對詰
    問予以核實，原則上先予排除。惟若當事人已放棄反對詰問
    權，於審判程序中表明同意該等傳聞證據可作為證據；或於
    言詞辯論終結前未聲明異議，基於尊重當事人對傳聞證據之
    處分權，及證據資料愈豐富，愈有助於真實發見之理念，且
    強化言詞辯論主義，使訴訟程序得以順暢進行，上開傳聞證
    據亦均具有證據能力。
  (二)查本件證人即在場人丁○○、己○○、吳宇凡均曾於警詢中
    為陳述，其性質雖屬傳聞證據，然其等所為之上開警詢筆錄
    內容，經本院於審理程序中予以提示並告以要旨，且各經檢
    察官、被告乙○○、丙○○2 人及其辯護人表示意見，其等
    已知上述證詞乃傳聞證據，且均表示對該等證據之調查沒有
    意見，而未於言詞辯論終結前對該等證據內容提出關於證據
    能力之聲明異議（見本院卷第43、121 頁以下筆錄；雖被告
    乙○○之辯護人曾就丁○○警詢證詞之內容提出關連性之質
    疑，然此乃證據調查必要性之層次，容與有無證據能力無關
    ，併此指明），本院審酌上開警詢筆錄作成時，核無違法取
    證或其他瑕疵，認為以之作為本案之證據亦屬適當，依據上
    開規定，該等警詢證詞自得作為本案證據而有證據能力。
  (三)又證人即共同被告丙○○之警詢陳述，對於被告乙○○而言
    ，亦屬傳聞證據，其辯護人除提出關連性之質疑，並無證據
    能力方面之爭執，是依上述之理，該警詢陳述對於被告乙○○而言，亦有證據能力。
  (四)另被告丙○○之辯護人雖曾於準備程序中主張共同被告乙○○之警詢證詞對於丙○○而言，屬審判外陳述，無證據能力
    ，並聲請於審理中詰問乙○○，然於審理期日又自行捨棄此
    一聲請，迄於言詞辯論終結均未再提出有關該傳聞證據之爭
    執（見本院卷第43、97、123 頁筆錄），是參照前揭(一)之說
    明，當認其已同意使用乙○○之警詢證詞，則該警詢證詞對
    於被告丙○○而言，亦有證據能力。
三、證人丁○○等人於偵訊中之具結證詞：
  (一)再按被告以外之人於偵查中向檢察官所為陳述，除顯有不可
    信之情況者外，得為證據，同法第159 條之1 第2 項定有明
    文。偵查中對被告以外之人（包括證人、鑑定人、告訴人、
    被害人及共同被告等）所為之偵查筆錄，或被告以外之人向
    檢察官所提之書面陳述，性質上均屬傳聞證據。惟現階段刑
    事訴訟法規定檢察官代表國家偵查犯罪、實施公訴，依法其
    有訊問被告、證人及鑑定人之權，證人、鑑定人且須具結，
    而實務運作時，檢察官偵查中向被告以外之人所取得之陳述
    ，原則上均能遵守法律規定，不致違法取供，其可信度極高
    ，職是，被告以外之人前於偵查中已具結而為證述，除反對
    該項供述得具有證據能力之一方，已釋明「顯有不可信之情
    況」之理由外，應認該證人於偵查中之陳述具有證據能力。
  (二)查證人丁○○、己○○、吳宇凡、乙○○、丙○○於檢察官
    偵查中所為業經具結擔保其等所述實在之陳述，被告2 人及
    其辯護人均未反對該等證詞之證據能力，更無釋明上開證述
    有何顯不可信之情況，依上說明，其等於偵查中之具結證言
    自有證據能力。
四、扣案之第二級毒品ＭＤＭＡ：
    扣案如事實欄所述之第二級毒品ＭＤＭＡ，其扣案經過業由
    證人己○○證稱：當日係屋主丙○○帶員警上來（見本院卷
    第96頁筆錄），被告乙○○對此亦坦認無誤，並有丙○○簽
    名、捺印之受搜索同意書、搜索扣押筆錄等件在卷可稽，則
    顯見員警於當日執行搜索並扣得上開毒品，雖無搜索票為憑
    ，但執行搜索前已獲對該屋具有實際支配、管領權限之屋主
    即被告丙○○之同意，且亦查無丙○○並非出於自願性同意
    之積極證據，其辯護人對此亦不爭執（見本院卷第43頁筆錄
    ），是被告乙○○之辯護人先當庭陳稱不爭執搜索經過及物
    證之證據能力，後又具狀陳稱本案係違法搜索之程序上答辯
    ，並非可採，則上開扣案毒品既非公務員違背法定程序或經
    偽造、變造所取得，自得作為本案證據。
五、上開毒品之鑑定書：
    按法院或檢察官得囑託醫院、學校或其他相當之機關、團體
    為鑑定，或審查他人之鑑定，並準用第203 條至第206 條之
    1 之規定（不包括第202 條囑託個人鑑定時應命鑑定人於鑑
    定前具結之規定），而鑑定之經過及其結果，應命鑑定人以
    言詞或書面報告，刑事訴訟法第208 條第1 項前段及第206
    條第1 項分別定有明文。查本案為警查扣之上開毒品，由檢
    察官指揮承辦員警送往交通部民用航空局航空醫務中心鑑定
    ，該機關長期受囑託鑑定刑事案件之毒品證物，以協助偵辦
    刑案，所為之鑑定自具有相當之專業及可信度，且該機關之
    鑑定人員係依法令從事公務之人員，亦將鑑定經過及其結果
    詳細載明於鑑定書上（詳下述），並無任何顯不可信之情況
    ，參照刑事訴訟法第159 條第1 項「除法律別有規定」之例
    外（修法意旨明確指出包含同法第206 條）暨同法第159 條
    之4 第1 款等規定，本案所引用該中心出具之毒品鑑定書自
    有證據能力，均合先敘明。
貳、認定事實：
一、被告乙○○對於單獨轉讓半顆ＭＤＭＡ（以下均逕稱搖頭丸
    ）之犯行始終坦承不諱，亦自承將剩下5 顆搖頭丸交予被告
    丙○○保管，並同意其拿給其他在場人，但堅詞否認涉有何
    共同販賣第二級毒品之犯嫌，辯稱：我沒有販賣毒品的意圖
    ，當初向「阿郎」買進這7 顆搖頭丸就是650 元，我拿給丙○○時，他問我1 顆成本價、行情多少，我就回答650 元，
    但我沒有叫他賣的意思等語；被告丙○○雖坦認有將乙○○
    所給之其中1 顆搖頭丸交予在場人丁○○，並自丁○○處收
    受650 元，但亦辯稱只是轉讓之意，非為販賣牟利；該2 人
    之辯護人均承其等所述辯以被告2 人並非共同販賣第二級毒
    品，所為至多僅構成轉讓之罪。
二、查被告乙○○自行邀約友人己○○並上網邀得網友丁○○及
    吳宇凡前往被告丙○○上開住處從事男同志間之私人聚會，
    翌日近午時為警在該處搜索並扣得磚紅色錠劑共4 顆（其餘
    無涉犯行之愷他命、行動電話SIM 卡等均不贅述），業據其
    等陳述無誤，經送鑑定結果，該磚紅色圓形錠劑4 粒，淨重
    1.1710公克，取樣0.0015公克，餘重1.1695公克，檢出第二
    級毒品ＭＤＭＡ、ＭＤＡ及甲基安非他命之成分，此有交通
    部民用航空局航空醫務中心97年12月17日航藥鑑字第097621
    6 號毒品鑑定書乙件在卷可稽（見97年度偵字第26178 號卷
    第102 頁），已可確認該等錠劑即為俗稱搖頭丸之第二級毒
    品ＭＤＭＡ無誤，此外，復有卷存之受搜索同意書、搜索扣
    押筆錄、UT聊天室網頁列印資料、現場及扣案物照片等件可
    茲佐證；而在場人乙○○、己○○及丁○○3 人經員警採尿
    送驗後，均呈現ＭＤＭＡ陽性反應，此有各該台灣尖端先進
    生技醫藥股份有限公司濫用藥物檢驗報告存卷可查，檢體編
    號核亦無誤，且此3 人均坦承於當晚聚會，在丙○○之住處
    內有吞服搖頭丸無誤；其中，證人己○○於警、偵訊中均一
    致證稱：其吞服之搖頭丸半顆是朋友乙○○所給，被告乙○○亦自承當天其與己○○本來就要約去丙○○住處小聚，其
    他人是上網約來的，其有回家拿之前在「JUMP」舞廳向阿郎
    買得的搖頭丸6 顆到現場要給大家助興，到場後，其自己吃
    掉半顆，另外半顆拿給己○○當場服用等情屬實，是此部分
    事實，當已無疑。
三、茲有疑者，僅在於丁○○取得搖頭丸及交付金錢之經過：
  (一)證人丁○○於本院審理中結證稱：原本不認識被告2 人，是
    當天上聊天室約才認識的，當天用的搖頭丸是我跟屋主丙○○要的，丙○○說他有東西要給我，就把1 顆搖頭丸偷偷塞
    給我，自己去做別的事情，我覺得不好意思，我一直追問丙○○這個多少錢、市價多少，他才說650 元，我說不好意思
    ，就拿650 元給他，「我拿給他的時候，感覺他拿的有點不
    好意思，但沒有多說什麼，我還是硬把錢拿給他，叫他收下
    」，我不確定這搖頭丸是誰的，當時另1 個屋主（即乙○○
    ）在上網，現場也沒有人說要收清潔費或場地費，如果要收
    ，我就不會去等詞；被告丙○○在隔離訊問之狀況下轉換為
    證人則稱：乙○○主動給我這5 顆搖頭丸說要給需要的人助
    興，並說他去拿成本價650 元，別人有需要，也是650 元給
    別人，這次沒有要收清潔費或場地費，乙○○也不用付水電
    費，大家只是單純一群同志朋友要來我家小聚，丁○○看到
    桌上的搖頭丸，問我多少錢，我說1 顆成本價650 元，丁○○知道成本1 顆650 元，也覺得不好意思，就直接拿650 元
    給我，我拿到錢後，本來不想收，但還是幫乙○○把錢收下
    ，並從桌上拿1 顆搖頭丸給丁○○等語（依序見本院卷第11
    4 頁以下筆錄）。雖其2 人就交付毒品與收取金錢之主動被
    動、緊接間隔等細節陳述有所出入，然就丙○○交付搖頭丸
    1 顆予丁○○之搖頭丸移轉過程，均一致證稱係在知悉此次
    乙○○取得本案共6 顆搖頭丸之成本價即650 元之情況下所
    為，核與被告乙○○於97年12月30日偵訊及本院歷次所稱之
    進價及交付搖頭丸予丙○○保管之經過大致相符，參以現場
    人員除被告2 人及丁○○外，僅有己○○及吳宇凡在場，前
    者，已因與乙○○之私誼而無償受讓半顆搖頭丸，後者，當
    日稍早之前在別地雖曾有施用搖頭丸之經驗（此業據其於警
    詢中供述明確），但於當日聚會中並無積極證據證明其有施
    用搖頭丸，亦無積極證據證明被告2 人曾向其兜售現場剩餘
    之4 顆搖頭丸，此與利用聚會掩護販毒追求利潤極大化之模
    式已有明顯不同，再衡諸其等本於同志身分尋求私密聚會場
    所用藥助興之目的，本可能因現場人數之多寡、關係之親疏
    、相約聊天時或見面後印象之好壞等因素，而在個案狀況上
    出現極大差異，事理上，非必然此類用藥聚會之相約，一旦
    出現毒品與金錢互易之情況，即係一方基於牟利之意圖而為
    ，被告乙○○可基於私誼無償轉讓半顆搖頭丸予己○○，亦
    無不可基於當日情形決意將其餘搖頭丸交予被告丙○○保管
    ，示意僅收取成本價或甚至不收錢即可再交予現場需要之人
    如丁○○服用，被告乙○○辯稱：如果要賺錢，為何還要分
    半顆給己○○吃？此一辯解並非悖於常情，丁○○與丙○○
    所稱本來不打算拿錢，丁○○要給，丙○○只好收下之情，
    亦非能僅因丙○○於開庭前曾打過電話給丁○○稱要其說出
    實情即謂此乃串供之結果而逕予排除其可能性，蓋此與本院
    行隔離訊問後所得之直接心證印象並不相同，是被告2 人當
    係同基於以成本價或無償讓與搖頭丸予在場聚會之人之意思
    聯絡，由被告乙○○將其前所購入尚未施用完畢之搖頭丸共
    5 顆，在聚會過程中交予被告丙○○保管，其中1 顆並由當
    時未服藥而意識清楚之丙○○以乙○○購入之成本價650 元
    讓與給丁○○當場吞服並因此收取丁○○交付之等額金錢，
    剩餘4 顆則為警扣案。
  (二)雖被告乙○○曾於警詢及內勤偵訊中自承本次購入搖頭丸之
    成本價為每顆500 元，而非於本院所稱之650 元（如本院勘
    驗筆錄所示：「員警問：阿郎1 顆賣你多少錢？乙○○答：
    每顆賣5 百」），然按被告或共犯之自白，不得作為有罪判
    決之唯一證據，仍應調查其他必要之證據，以察其是否與事
    實相符，刑事訴訟法第156 條第2 項定有明文；惟觀諸被告
    2 人歷次警、偵訊供述及員警現場蒐證錄音譯文可知：丙○○先於現場供稱是以每顆650 元向乙○○購買5 顆搖頭丸，
    乙○○就此未為任何回答；丙○○隨後於警詢中雖稱價格、
    顆數正確，但又稱是看賣出多少錢，扣掉成本後，再跟乙○○平分，惟乙○○於警詢中係稱丙○○先買過去，再轉賣給
    別人，且對於丙○○賣給丁○○究係600 或650 元亦無法確
    定，又稱沒有去算賺多少錢，要把賺的錢當水電費付給丙○○；繼之，丙○○於內勤偵訊中稱：我有向乙○○購買5 顆
    搖頭丸，1 顆650 元，我賣給丁○○也是1 顆650 元，乙○○透過網路約大家到我家來施用毒品，我是在家裡幫他收錢
    ，所以丁○○拿了1 顆我就收650 元，但乙○○於內勤偵訊
    中卻稱：我賣給丙○○1 顆600 元共5 顆，我調貨再全部交
    給丙○○收錢，我與他共同販賣毒品云云；然此等自白或不
    利於己之供述，與被告2 人嗣後於偵訊及本院歷次所稱均非
    一致，客觀上是否可信，已非無疑，且在丁○○等人均僅知
    被告2 人為屋主，而不知其等關於毒品收付之內部關係之情
    況下，此等情節僅有其2 人之歷次供述可互為補強，然乙○○所述進價500 元乙節，除其自白外，別無任何積極之補強
    證據可言，前又已述及此類聚會非必謂有償交付毒品即係交
    付之一方存有營利意圖之理，公訴人欲以此認定進價並認被
    告2 人確有不法利得，尚嫌速斷，且違背前揭自白不得作為
    唯一證據之法律明文；而被告2 人有謂丙○○向乙○○買入
    再轉賣、亦有謂要扣除成本後平分、亦有謂丙○○只是在場
    幫忙收錢，且賣給丙○○之搖頭丸究係600 元或650 元亦有
    所出入，此等不明確、甚而前後矛盾、且查無其他堅實補強
    證據之歧異供述，在構成要件事實之證明上，尚無法使本院
    對被告2 人之販賣毒品意圖形成毫無合理可疑之心證程度。
  (三)又雖按販賣行為，祗須以營利之意思而販入或賣出，即足構
    成。倘於有償讓與他人之初，係基於營利之意思，並著手實
    施，而因故無法高於購入原價出售，最後不得不以原價或低
    於原價讓與他人時，仍屬販賣行為。苟始終無營利之意思，
    縱以原價或低於原價有償讓與他人，即難謂為販賣行為，僅
    得以轉讓罪論處（最高法院94年度臺上字第5317號、93年度
    臺上字第1651號、91年度臺上字第1443號等判決意旨可供參
    照）。本件被告乙○○所購入之搖頭丸僅7 顆，數量非多，
    檢察官亦未積極舉證其購入之際即有轉售牟利之意圖，又縱
    如公訴意旨所指被告2 人共同販賣搖頭丸予丁○○且利得平
    分之事實，或如被告2 人曾一度自白係乙○○售予丙○○，
    丙○○再轉售予丁○○之事實，依卷存證據均無從認定賣方
    係「『因故無法』高於購入原價出售，最後『不得不』以原
    價出售」，被告2 人主觀上具有營利意圖之證明程度亦有不
    足，則依「罪證有疑，利歸被告」之證據法則，自當認被告
    2 人主觀上僅係共同基於以原價轉讓第二級毒品ＭＤＭＡ之
    意思聯絡，由丙○○將乙○○所交付保管之其中1 顆搖頭丸
    以原價轉讓予丁○○並因此取得等額金錢。
四、綜上所述，被告乙○○關於無償轉讓第二級毒品ＭＤＭＡ半
    顆予友人己○○之任意性自白，核與事實相符，當可採信為
    真，另其與被告丙○○所述出於原價或無償轉讓而非販賣營
    利之意思，轉讓第二級毒品ＭＤＭＡ1 顆予網友丁○○，並
    因此取得丁○○所交付之650 元，當係屬實，從而，本案事
    證已臻明確，被告2 人犯行均足堪認定，自均應依法論科。
參、論罪科刑：
一、查ＭＤＭＡ係毒品危害防制條例第2 條第2 項第2 款所列之
    第二級毒品，不得非法轉讓、持有，被告乙○○單獨基於轉
    讓之意思，無償轉讓第二級毒品ＭＤＭＡ半顆予友人己○○
    ，核其此部分所為，係犯毒品危害防制條例第8 條第2 項之
    轉讓第二級毒品罪。又被告乙○○與丙○○共同基於轉讓毒
    品之意思聯絡，由丙○○將乙○○所交付保管之第二級毒品
    ＭＤＭＡ1 顆以原價650 元之價格轉讓予網友丁○○並收取
    金錢，核其2 人此部分所為，亦係犯同條例同條項之轉讓第
    二級毒品罪。被告2 人轉讓前後持有該等ＭＤＭＡ之低度行
    為，為轉讓之高度行為所吸收，不另論罪。又依其2 人各自
    或共同轉讓之顆數，比對遭查扣之ＭＤＭＡ4 顆之重量，即
    知各該轉讓之毒品均未達淨重10公克以上，是被告2 人自非
    犯同條例第8 條第6 項、第2 項之轉讓第二級毒品達一定數
    量罪。公訴意旨認被告2 人係共同販賣第二級毒品予丁○○
    ，依據本院前揭認定之事實，尚有未恰，惟因起訴之基本事
    實相同，僅主觀犯意上之差別，且本院業已踐行告知義務供
    當事人為訴訟上之攻擊、防禦，爰依法變更起訴法條，併予
    敘明。被告2 人就上開轉讓第二級毒品予丁○○之所為，有
    犯意聯絡及行為分擔，為共同正犯。再被告乙○○所犯上開
    2 罪間，犯意各別，行為分殊，自應分論併罰。
二、查被告乙○○前因妨害兵役案件，經本院以93年度訴緝字第
    128 號判決判處有期徒刑5 月，後又經臺灣高等法院以93年
    度上訴字第2466號判決駁回上訴確定，於93年12月31日易科
    罰金執行完畢，此有臺灣高等法院被告前案紀錄表1 份存卷
    可按，被告乙○○於5 年內故意再犯本件最重本刑為有期徒
    刑以上之罪，為累犯，應依刑法第47條第1 項之規定，就上
    開之2 罪各加重其刑。
三、爰審酌毒品之危害至大，施用者不只殘害自身，其因施用毒
    品而散盡家財、連累家人，或為籌措買毒費用鋌而走險屢屢
    犯罪者，更不可勝計，故毒品所造成之社會問題尤大於施用
    者本身所受之毒害，轉讓毒品之人，所為形同散播毒害於國
    人，惡性非輕；本件被告乙○○、丙○○所為明顯助長第二
    級毒品ＭＤＭＡ之流動，然並非大量、多次為之，且對象亦
    非多人，又查無因此獲得任何不法利益之情，暨其等各自之
    素行、生活工作狀況、犯罪之動機、目的、手段、犯後態度
    、參與情節之輕重等一切情狀，兼參酌檢察官具體求刑之意
    見，各量處如主文第1 項及第2 項所示之刑，且就被告乙○○部分定其應執行之刑。
四、查被告丙○○未曾因故意犯罪受有期徒刑以上刑之宣告，此
    有臺灣高等法院被告前案紀錄表1 件在卷可按，其因年輕識
    淺、一時失慮，致罹刑典，經此羈押、偵審教訓應能知所警
    惕而無再犯之虞，本院綜核其個人與家庭環境各情，認其所
    受之刑之宣告以暫不執行為適當，爰併諭知緩刑4 年，以啟
    自新，並示惕勵。
五、扣案之上開磚紅色錠劑共4 顆，係查獲之第二級毒品ＭＤＭ
    Ａ，不問是否屬於被告2 人所有，均應依毒品危害防制條例
    第18條第1 項前段規定，諭知沒收銷燬之；至取樣化驗部分
    既已驗畢用罄滅失，不另諭知沒收銷燬。又被告2 人共同轉
    讓第二級毒品ＭＤＭＡ1 顆予丁○○之犯罪所得650 元，應
    依毒品危害防制條例第19條第1 項宣告連帶沒收，且因前開
    轉讓毒品所得未經扣案，故併諭知如全部或一部不能沒收時
    ，以其財產抵償之。另扣案之行動電話SIM 卡1 張（被告乙○○所有）、K 他命1 罐（在場人吳宇凡所有）及1 包（在
    場人丁○○所有），核均與本案被告2 人各該所犯轉讓第二
    級毒品之罪無關，爰不併予宣告沒收，附此敘明。
據上論斷，應依刑事訴訟法第299 條第1 項前段、第300 條，毒
品危害防制條例第8 條第2 項、第18條第1 項前段、第19條第1
項，刑法第11條、第28條、第47條第1 項、第51條第5 款、第74
條第1 項第1 款，判決如主文。
本案經檢察官林冠佑到庭執行職務。
中    華    民    國    98    年    3     月    25    日
                  刑事第五庭  審判長法  官  黃程暉
                                    法  官  鄭昱仁
                                    法  官  吳勇毅
上正本證明與原本無異。
如不服本判決應於收受送達後10日內向本院提出上訴書狀，並應
敘述具體理由；其未敘述上訴理由者，應於上訴期間屆滿後20日
內向本院補提理由書（均須按他造當事人之人數附繕本）「切勿
逕送上級法院」。
                                    書記官  游秀珠
中    華    民    國    98    年    3     月    26    日
附錄本案論罪科刑法條：
毒品危害防制條例第8條
轉讓第一級毒品者，處1 年以上7 年以下有期徒刑，得併科新臺
幣1 百萬元以下罰金。
轉讓第二級毒品者，處6 月以上5 年以下有期徒刑，得併科新臺
幣70萬元以下罰金。
轉讓第三級毒品者，處3 年以下有期徒刑，得併科新臺幣30萬元
以下罰金。
轉讓第四級毒品者，處1 年以下有期徒刑，得併科新臺幣10萬元
以下罰金。
前四項之未遂犯罰之。
轉讓毒品達一定數量者，加重其刑至二分之一，其標準由行政院
定之。


司法院資訊處製作；財團法人民間司法改革基金會備份。
